【裁判字號】    89,訴,23
【裁判日期】    891011
【裁判案由】    妨害自由
【裁判全文】
臺灣板橋地方法院刑事判決                            八十九年度訴字第二三號
    公  訴  人  臺灣板橋地方法院檢察署檢察官
    被      告  乙○○
    選任辯護人  何建宏
右列被告因妨害自由案件，經檢察官提起公訴(八十八年度偵字第一二六一六號)，本
院判決如左：
    主  文
乙○○無罪。
    理  由
一、公訴意旨略以：被告乙○○於民國八十七年十一月四日晚上十一時許，在臺北縣
    三重市重新橋下「全民計程車司機聯誼會」會址，夥同數名不詳姓名之成年男子
    ，以詐賭為由，欲強行押走甲○○，甲○○不從，乙○○等人遂圍毆甲○○成傷
    （傷害部分未據告訴），並強押甲○○進入自小客車內，駛往臺北市○○路某一
    公寓四樓內，再以膠帶矇住甲○○雙眼，按著其嘴強灌沙拉油，脅迫甲○○承認
    詐賭，以此強暴之非法方法，剝奪甲○○之行動自由。嗣因乙○○等人發覺「全
    民計程車聯誼會」司機尾隨到來，遂於翌日即五日凌晨一時三十分許，在臺北市
    ○○路華中橋頭，將甲○○釋放，因認被告與另數名不知姓名年籍之人共犯有刑
    法第三百零二條第一項之罪嫌云云。
二、按犯罪事實應依證據認定之，無證據不得推定其犯罪事實；又不能證明被告犯罪
    者，應諭知無罪之判決，刑事訴訟法第一百五十四條、第三百零一條第一項前段
    分別定有明文。又按告訴人之告訴，係以使被告受刑事追訴為目的，是其陳述是
    否與事實相符，仍應調查其他證據以資審認。次按事實之認定，應憑證據，如未
    能發現相當證據，或證據不足以證明，自不能以推測或擬制之方法以為裁判基礎
    ；又認定不利被告之事實，須依積極證據，苟積極證據不足為不利於被告事實之
    認定時，即應為有利於被告之認定，更不必有何有利之證據，最高法院三十年上
    字第八一六號、四十年臺上字第八六號判例亦著述甚明。
三、公訴人認被告乙○○涉犯刑法第三百零二條第一項之妨害自由罪嫌，無非以告訴
    人之指述並所提傷單及證人戊○○、己○○、丁○○、丙○○分別於警訊時、偵
    查中之證詞為主要論據。惟訊之被告乙○○堅決否認右揭犯行，辯稱：當時伊亦
    受傷被急救送醫，並未打人亦未押人，他們發生什麼事伊也不知道，且證人之證
    詞相互間說法又不一致，證人有謂被告與林振修等人一起下車，即不分青紅皂白
    毆打甲○○，有謂被告係先到聯誼會後再找林振修等人前來尋隙，對犯罪事實之
    證述前後反覆，因丁○○與伊就賭場之經營互有嫌隙，當天夥同洪萬幅糾集眾多
    司機圍毆被告致受有後枕部頭皮裂傷、左眼下臉部擦傷，右胸疼痛右手腕變形、
    右撓骨骨折等傷害等語。
四、經查，告訴人甲○○於警訊時固指稱：於八十七年十一月四日晚上十一時許，在
    臺北縣三重市重新橋下「全民計程車司機聯誼會」會址，乙○○夥同六、七個不
    良分子至重新橋下後，一起下車，其中乙○○指著我，跟他同夥說：就是他、把
    他押走，我不願意跟他們上車，他們就一起圍上來毆打我，拳打腳踢後，強把我
    拉上自己賓士車後座中間、、、、乙○○坐在自己的計程車內、、、、，駛往臺
    北市○○路某一公寓四樓內，再以膠帶矇住甲○○雙眼，按著其嘴強灌沙拉油，
    脅迫甲○○承認詐賭等情。警訊中證人戊○○、丙○○、丁○○、己○○亦均證
    述其等在場目睹乙○○毆打告訴人，惟所證述均係與乙○○同夥林振修（綽號阿
    修）下令押人及打人，並於警訊時證述告訴人遭阿修命其手下押上一輛阿修開來
    的白色賓士車明確，另圍毆告訴人後致其倒地不起，復據證人戊○○、丙○○於
    警訊時證述綦詳。惟經本院詳閱告訴人所提出之診斷證明書，僅受有左顴骨處皮
    膚泛紅約三乘三公分、上唇內側口腔黏膜下瘀血一乘一公分，是告訴人所指述之
    拳打腳踢及證人所證述之圍毆倒地不起等情，顯與事實不符。
五、再查，證人戊○○、己○○經本院傳拘無著，而證人戊○○於檢察官偵查時則改
    口證稱：當時有二、三台車到現場，一台白色朋馳車，該部賓士車阿修坐來的、
    、、，他們來之後就出口穢言大罵，並毆打甲○○，後來就把他押上車子，不是
    白色賓士那一部，至於哪一部我沒看清楚，他們把甲○○押到青年公園那邊，我
    有過去看，但沒有進去，所以發生何事伊不清楚，因為他們押走甲○○時有一部
    車子在後面跟蹤後來才知道在青年公園等情。前後證述不一，且與告訴人所指述
    之情節不符。另證人丁○○於警訊時就告訴人遭人圍毆，押進車輛，當時要會員
    先冷靜下來，等伊電話再行動，並約阿修、紅龜青年路與中華路二段路口見面，
    途經台北市○○路與南海路口發現阿修及紅龜在路旁喝涼水，我立即下車找他們
    ，並要求阿修將甲○○釋放，甲○○不知被阿修手下帶往何處。約十分鐘阿修打
    電話給其手下，後阿修叫我上他們的車，載往中華路二段青年公園附近四樓公寓
    ，到現場後我看見甲○○及阿修手下，當時甲○○臉上有傷，身上衣服濕濕的、
    、、當時伊向阿修說將甲○○放了，我們改天再談、、、阿修說等一下，我等電
    話再說，我便稱：我來時與會友聯絡了，他們都在樓下附近關心明輝安危，不久
    阿修接到電話後，再跟我說，那我們改天再談，即打電話給手下叫他們釋放甲○○等語、、、。惟證人均證稱甲○○遭人押走係乙○○因受感訓處分要求賠償所
    致，則未達目的，焉有可能放人，且於證人所證甲○○為被告等人釋放之際（八
    十七年十一月五日凌晨二時許），被告乙○○因傷重送醫急救復有台北市立和平
    醫院函文在卷可稽，是證人所證情節是否屬實，即堪斟酌，況證人丁○○於本院
    開庭時改稱：、、、、其實當時也不知道發生何事，是從在場人那邊得知的、、
    、、，之後有去找乙○○，去一個屋內找到他，印象中並無看到甲○○被蒙住眼
    睛，有沒有被押著感覺不出來，只注意到當時有很多人圍住他等情。所證情節前
    後不一。再證人丙○○於本院調查時則證稱：當天乙○○跟他的朋友甲○○吵架
    ，後來乙○○用手夾住甲○○的脖子帶到一台白色的轎車內不曉得哪裡去，乙○○他們共開二台車去，與偵查中所證由阿修命手下將人押進車內等情亦不相符。
六、復查，告訴人甲○○經本院傳拘無著，惟於本案同一事實之共犯林振修遭起訴之
    審理庭則到庭具結證稱：伊不是全民計程車行之司機，當天（八十七年十一月四
    日晚上十一時許）是到聯誼會那裡找朋友，後來被人帶去聊天，從來沒有看過林
    振修，林振修也沒有強押他等情（見本院八十九年訴字第九九七號卷八十九年八
    月一日審判筆錄）。顯見證人所證之情節與事實不符，不足採信。而告訴人於法
    院審理時所證述十一月四日晚上十一時許是到聯誼會去找朋友，後來被人帶去聊
    天等語，與其於偵查中所指述之前揭情節亦明顯齟齬，是告訴人於警訊中所指述
    之情節，顯有疑義與事實不符。
七、次查，被告於本院調查時自承：甲○○與丁○○熟，他們有一起賭我那時剛從綠
    島回來，他叫我去一天，說補我多少錢這樣，八十七年十一月四日晚上有到重新
    橋下，與林振修過去了解，反而被打，說我怎樣（見本院八十九年二月二十五日
    訊問筆錄），雖被告確有受傷並提出傷單，惟其受傷送醫急救之時間為凌晨二時
    十分，所辯當時受傷送醫，不知發生什麼事云云，並無足採。然犯罪事實應依證
    據認定之，不得以被告反證不成立或其辯解虛偽，持為認定犯罪之論據。再按刑
    事訴訟法第一百五十四條明定犯罪事實應依證據認定，無證據不得推定犯罪事實
    ，此項禁止推定罪狀之法則，並非僅為被告個人之訴訟利益而設，尤其重在發現
    真實以求國家刑罰權之正確行使，若無足可證明被告從事犯罪構成要件之積極證
    據，無論假定某一被告為犯人而命其自證無罪，藉以過濾及鎖定特定犯罪人，或
    推測被告涉及某項罪名，而依其自辯過程蒐求該被告生活經歷資料，藉以判斷其
    究竟有無構成特定犯罪，據非法之所許。本件既查無足可證明被告犯妨害自由之
    積極證據，自應諭知無罪。
據上論斷，應依刑事訴訟法第三百零一條第一項，判決如主文。
本案經檢察官林建中到庭執行職務。
中      華      民      國    八十九    年      十      月     十一     日
                                    台灣板橋地方法院刑事第四庭
                                        法    官    徐  子  涵
右正本證明與原本無異。
如不服本判決，應於判決送達後十日內向本院提出上訴狀。
                                        書 記 官    彭  麗  紅
中      華      民      國      八十九      年     十    月    十八    日


司法院資訊處製作；財團法人民間司法改革基金會備份。
